臺灣高等法院交通事件裁定　　　　　　96年度交抗字第1060號
　　抗　告　人
　　即受處分人　甲○○
上列抗告人因違反道路交通管理處罰條例案件，不服臺灣士林地
方法院，中華民國96年11月5日所為裁定（ 96年度交聲字第1161
號），提起抗告，本院裁定如下：
    主  文
抗告駁回。
    理  由
一、原處分意旨略以： 異議人即受處分人甲○○於民國96年5月
    21日上午8時32分許，駕駛3D-809號營業小客車， 在臺北市
    ○○路○段，為警逕行舉發「在多車道左轉彎， 不先駛入內
    側車道」及「違反處罰條例之行為，拒絕停車接受稽查而逃
    逸」之違規，分別依道路交通管理處罰條例第48條第1項第4
    款與第60條第1項之規定，各處罰鍰新臺幣600元及3000元。
二、聲明異議意旨略以：異議人當時是行駛內線車道，而後面車
    子按鳴喇叭，異議人怕後面塞車，所以就直行，並無左轉，
    而警員亦未鳴笛，且本件並無採證照片可證明等語。
三、原裁定以：
（一）按汽車駕駛人，駕駛汽車不遵守道路交通標誌、標線、號
      誌之指示汽車，而本章各條無處罰之規定者，處新臺幣90
      0元以上1800元以下之罰鍰。又汽車駕駛人， 駕駛汽車有
      違反本條例之行為，經交通勤務警察或依法令執行交通稽
      查任務人員制止時，不聽制止或拒絕停車接受稽查而逃逸
      者，處3000元以上6000元以下罰鍰，並記違規點數1點 ，
      道路交通管理處罰條例第60條第2項第3款、 第60條第1項
      及第63條第1項第1款分別定有明文。
（二）經查：
  １、異議人甲○○所有之車牌號碼3D-809號營業一般小客車，
      於上述時間，行經臺北市○○路○段時， 不遵守道路交通
      標線之指示，跨越禁止變換車道之雙白實線行駛，及經員
      警制止時，拒絕停車接受稽查而逃逸之事實，業據證人即
      本件舉發員警張建明到庭結證稱：我對本案還有印象，且
      有填寫工作紀錄簿，當天早上8時32分時， 我面對方濟中
      學，站在成功路與陽光街十字路口， 指揮成功路3段往汐
      止方向車輛，當時受處分人車輛本來行駛內二車道，跨越
      雙黃線插入內線左轉陽光街車道，插入後好像第三還是第
      四台車。我當時上前指揮受處分人靠邊停，但我還沒有走
      到受處分人旁邊時，因為受處分人前面車輛開走，受處分
      人也就往汐止方向直接開走。我便向值班台查詢回覆稱該
      車沒有問題，回到派出所才用逕行舉發方式舉發等語明確
      （見原審卷第27頁至第28頁）。衡諸證人張建明與異議人
      互不相識，亦無仇怨，復到庭具結為以上之證述，應無甘
      冒偽證重罪而設詞誣陷異議人之理，至證人張建明雖稱：
      異議人是跨越雙黃線插入左轉陽光街之車道，惟依證人張
      建明所言，異議人既是於同向二車道間變換車道，而非駛
      至對向車道，所跨越標線應為分隔同向車道之雙白實線，
      而非用以分隔對向車道之雙黃實線，證人張建明上開所言
      ，顯係口誤，並不影響證人張建明證述之可信性。況異議
      人亦坦承：有感覺警察走向我，但因為後面車輛一直按喇
      叭，所以就開走，承認沒有聽從警察指示等語（見原審卷
      第26頁），益證證人張建明所證上情，應屬可信。
  ２、次按雙白實線設於路段中，用以分隔同向車道，並禁止變
      換車道，道路交通標誌標線號誌設置規則第149條第1款第
      7目定有明文。 查本件成功路3段南向北鄰陽光街為同向4
      車道路段， 內側車道為左轉彎專用道與第2車道直行專用
      道中間繪有雙白實線作為區○○○○○路人近路口禁止變
      換車道等情， 有臺北市政府警察局內湖分局96年7月10日
      北市警內分交字第09635072600號函在卷可憑。 又本件異
      議人原先行駛第2車道， 嗣跨越雙白實線駛入左轉彎專用
      道，惟異議人並未左轉，而係往汐止方向直走乙節，業據
      上開證人張建明證述綦詳，再者，異議人亦堅稱其並未有
      左轉之意，故核異議人前揭跨越雙白實線而變換車道行駛
      之行為，應係違反道路交通管理處罰條例第60條第2項第3
      款「不遵守道路交通標誌、標線、號誌之指示」之規定無
      訛。從而，異議人以前情置辯，尚難採信。本件事證明確
      ，異議人所有上開車輛，確有不遵守道路交通標線之指示
      及拒絕停車接受稽查而逃逸之違規行為，堪以認定。
  ３、至於本件除證人張建明之證詞外，固無另以錄影或照相等
      方式所拍攝之車輛違規錄影帶或照片可資證明，惟一般警
      員執行交通勤務，依法並未要求就上開不遵守道路交通標
      線之指示及拒絕停車接受稽查而逃逸等違規事項，必須錄
      影或拍照存證，且因此等違規情事均發生於一剎那之間，
      除非於案發當時恰有預先錄影或擺設可供緊急照相之設備
      ，否則要求值勤警員或舉發機關緊急錄影或照相，並須以
      此為證，顯於執行勤務之實況甚有困難。職是，原審法院
      審酌本件違規情形既已經證人張建明於原審法院訊問時到
      庭具結以擔保其供述之真實性，且其所證情節，亦無不合
      常理或矛盾之處，則其所為證詞業已清楚證述異議人所有
      上開車輛，於前述時、地，確有不遵守道路交通標線之指
      示及拒絕停車接受稽查而逃逸之違規情事，況且異議人亦
      無法舉出任何積極證據以證明證人張建明有任何誣陷或違
      法舉發之事實，自不能單以本件未拍照存證即否定異議人
      違規之事實，是異議人執此爭辯，並無足採。
（三）綜上所述，異議人所有之上開車輛確有於前揭時、地，不
      遵守道路交通標線之指示，跨越雙白實線而變換車道行駛
      ，及違反處罰條例之行為，拒絕停車接受稽查而逃逸之違
      規行為。核其所為，應係違反道路交通管理處罰條例第60
      條第2項第3款之不遵守道路交通標線指示之違規行為，原
      處分機關認異議人之違規事實係在多車道左轉彎，不先駛
      入內側車道，尚與事實不符，原處分機關不察，遽依道路
      交通管理處罰條例第48條第1項第4款之規定，裁處異議人
      罰鍰600元，即難認為允當； 另異議人確有駕駛汽車違反
      道路交通管理處罰條例之行為，經交通勤務警察制止時，
      拒絕停車接受稽查而逃逸之違規行為，原處分機關依前揭
      道路交通管理處罰條例第60條第1項之規定，裁處罰鍰300
      0元，固非無見， 然漏未依同條例第63條第1項第1款記違
      規點數1點，亦難認為允洽， 是本件異議人之聲明異議雖
      無理由，然原處分既有前揭可議之處，自應由原審法院將
      原處分撤銷，另依道路交通管理處罰條例第60條第2項第3
      款、 第60條第1項及違反道路交通管理事件統一裁罰基準
      表之規定，分別裁處異議人罰鍰900元、3000元， 並依同
      條例第63條第1項第1款規定，就異議人拒絕停車接受稽查
      而逃逸之違規行為部分，並記違規點數1點，以資適法 ，
      經核並無違誤。
四、抗告人抗告意旨略以：本件並無相片佐證抗告人確有本件交
    通違規之事實。且案發當時抗告人行駛內線車道，遭後方車
    輛按喇叭，為免堵塞車道，抗告人乃直行而開往路邊停下。
    又抗告人當時未見車道上有警察攔檢，雖記憶中餘光有見員
    警在慢車道上，但當時員警並未鳴笛吹哨，足見抗告人並無
    蓄意拒絕停車接受稽查而逃逸之事。再抗告人如遭違規記點
    ，將無法申請個人計程車謀生，爰請撤銷原裁定，更為適法
    之裁定等語。
五、惟查：本件固無舉發照片，且抗告人並未遭警當場攔停，惟
    抗告人所有之車號3D-809號營業小客車， 在臺北市○○路○
    段，有本件交通違規情事。抗告人雖否認有本件違規，惟此
    業經證人張振東於原審結證否認如上。原審法院並就證人張
    建明之證述以可採、如何依其等之證述認定抗告人確有本件
    交通違規之事實，詳載理由依據，抗告意旨猶執前詞，辯稱
    並無本件交通違規，為無理由。至抗告人如遭違規記點，將
    無法申請個人計程車謀生等情縱令屬實而堪憫，惟仍無解於
    抗告人有本件交通違規之事實，足見本件抗告為無理由，應
    予駁回。
據上論結，應依道路交通案件處理辦法第26條，道路交通管理處
罰條例第89條，刑事訴訟法第412條，裁定如主文。
中　　華　　民　　國　　96　　年　　12 　　月　  31　 日
                刑事第４庭審判長法　官  蔡秀雄
　　　　　　　　　　　　　　　　法  官  鄭水銓
　　　　　　　　　　　　　　　　法  官  周煙平
以上正本證明與原本無異。
不得再抗告。
                                書記官  蕭麗珍
中　　華　　民　　國　　97　　年　　1 　　月　　7 　　日
